【裁判字號】    99,訴,1124
【裁判日期】    990531
【裁判案由】    毒品危害防制條例
【裁判全文】
臺灣臺中地方法院刑事判決              99年度訴字第1124號
公  訴  人  臺灣臺中地方法院檢察署檢察官
被      告  甲○○
上列被告因違反毒品危害防制條例案件，經檢察官提起公訴（99
年度毒偵字第74號），被告於準備程序中就被訴事實為有罪之陳
述，受命法官於聽取當事人之意見後，經本院合議庭裁定改由受
命法官獨任以簡式審判程序審理，判決如下：
    主    文
甲○○施用第一級毒品，累犯，處有期徒刑玖月。
    犯 罪 事 實
一、甲○○前於民國93年間因施用毒品案件，經本院裁定送觀察
    勒戒後，認無繼續施用毒品傾向，於93年4 月14日觀察、勒
    戒執行完畢釋放，由臺灣臺中地方法院檢察署檢察官以93年
    度毒偵字第998 號為不起訴處分確定；又於95年間因竊盜、
    施用第一、二級毒品、竊盜案件，經本院以95年度易字第39
    2 號、95年度訴字第845 號及95年度易字3245號判決分別判
    處有期徒刑1 年2 月、10月、4 月及4 月確定，嗣因符合中
    華民國九十六年罪犯減刑條例之規定，經本院以96年度聲減
    字第1067號減其刑期二分之一，並定應執行有期徒刑1 年1
    月確定，甫於民國97年8 月7 日縮刑期滿執行完畢。詎猶不
    知悔改，於前開觀察勒戒執行完畢釋放後5 年內，再犯上開
    施用毒品案件，並經判刑確定後，仍未戒絕毒癮，竟基於施
    用第一級毒品海洛因之犯意，於98年11月28日中午，在臺中
    縣潭子鄉○○路路邊，以將海洛因攙入香菸內點火燒烤產生
    煙霧以吸食氣體之方式，施用第一級毒品海洛因1 次。嗣於
    98年8 月30日下午2 時50分許，至臺灣臺中地方法院檢察署
    觀護人室採集其尿液送驗，檢驗結果呈嗎啡陽性反應，始查
    悉上情。
二、案經臺灣臺中地方法院檢察署檢察官自動檢舉偵查起訴。
    理    由
一、按本件被告甲○○所犯，非死刑、無期徒刑、最輕本刑為3
    年以上有期徒刑之罪，或高等法院管轄第一審之案件，被告
    於準備程序中，就前揭被訴事實為有罪之陳述，經受命法官
    告以簡式審判程序之旨，並聽取被告與公訴人之意見後，本
    院認無不得或不宜改依簡式審判程序進行之處，爰依刑事訴
    訟法第273 條之1 第1 項、第284 條之1 ，裁定本件由受命
    法官獨任進行簡式審判程序，是本件之證據調查，依刑事訴
    訟法第273 條之2 規定，不受同法第159 條第1 項、第161
    條之2、第161條之3、第163條之1及第164條至170條規定之
    限制，合先敘明。
二、上開犯罪事實，業據被告甲○○於本院準備程序及審理時坦
    承不諱（見本院卷第19頁反面、21頁），且被告前揭採尿送
    驗結果，確呈海洛因經人體代謝後之嗎啡陽性反應，此有詮
    昕科技股份有限公司濫用藥物尿液檢驗報告及臺灣臺中地方
    法院檢察署受保護管束人尿液檢體監管紀錄表各1 份在卷足
    憑（見偵查卷第2 至3 頁）。是被告之自白核與犯罪事實相
    符，應堪採信。本案事證明確，被告施用第一級毒品海洛因
    之犯行，洵堪認定。
三、按犯毒品危害防制條例第10條之罪者，依同條例第20條第1
    項、第2 項規定，應先經觀察、勒戒或強制戒治之程序，惟
    觀察、勒戒或強制戒治執行完畢釋放後，5 年內再犯第10條
    之罪者，即應依法追訴處罰，此觀諸毒品危害防制條例第23
    條第2 項即明。又毒品危害防制條例第20條、第23條將施用
    毒品之刑事處遇程序，區分為「初犯」及「5 年內再犯」、
    「5 年後再犯」，依其立法理由之說明：「初犯」，經觀察
    、勒戒或強制戒治後，應為不起訴處分或不付審理之裁定；
    經觀察、勒戒或強制戒治執行完畢釋放後，「5 年內再犯」
    者，因其再犯率甚高，原實施之觀察、勒戒及強制戒治既已
    無法收其實效，爰依法追訴或裁定交付審理。至於經觀察、
    勒戒或強制戒治執行完畢釋放後，「5 年後再犯」者，前所
    實施之觀察、勒戒或強制戒治已足以遮斷其施用毒品之毒癮
    ，為期自新及協助其斷除毒癮，仍適用「初犯」規定，先經
    觀察、勒戒或強制戒治之程序。從而依修正後之規定，僅限
    於「初犯」及「5 年後再犯」2 種情形，始應先經觀察、勒
    戒或強制戒治程序。倘被告於5 年內已再犯，經依法追訴處
    罰，縱其第3 次（或第3 次以上) 再度施用毒品之時間，在
    初犯經觀察、勒戒或強制戒治執行完畢釋放5 年以後，已不
    合於「5 年後再犯」之規定，且因已於「5 年內再犯」，顯
    見其再犯率甚高，原實施觀察、勒戒或強制戒治，已無法收
    其實效，即應依該條例第10條處罰（最高法院97年度第5 次
    刑事庭會議參照）。查被告於93年間因施用毒品案件，經本
    院裁定送觀察勒戒後，認無繼續施用毒品傾向，於93年4 月
    14日觀察、勒戒執行完畢釋放，由臺灣臺中地方法院檢察署
    檢察官以93年度毒偵字第998 號為不起訴處分確定；又於95
    年間因竊盜、施用第一、二級毒品、竊盜案件，經本院以95
    年度易字第39 2號、95年度訴字第845 號及95年度易字3245
    號判決分別判處有期徒刑1 年2 月、10月、4 月及4 月確定
    ，嗣因符合中華民國九十六年罪犯減刑條例之規定，經本院
    以96年度聲減字第1067號減其刑期二分之一，並定應執行有
    期徒刑1 年1 月確定，甫於民國97年8 月7 日縮刑期滿執行
    完畢等情，有臺灣高等法院被告前案紀錄表在卷可稽，是被
    告既於觀察、勒戒執行完畢釋放後5 年內，再犯上開施用毒
    品罪，並經判決確定，則其犯本案施用毒品犯行之時間，雖
    距前述觀察、勒戒執行完畢釋放後已逾5 年，揆諸首開說明
    ，仍應依法論科。
四、查海洛因係毒品危害防制條例第2 條第2 項第1 款所定之第
    一級毒品，不得非法持有、施用。被告施用海洛因之犯行，
    核其所為，係犯毒品危害防制條例第10條第1 項之施用第一
    級毒品罪。其持有第一級毒品海洛因之低度行為，為其施用
    海洛因之高度行為吸收，不另論罪。又被告有犯罪事實欄一
    所載之前科，於97年8 月7 日縮刑期滿執行完畢乙節，有臺
    灣高等法院被告前案紀錄表在卷可憑，其於刑之執行完畢後
    5 年內故意再犯本件有期徒刑以上罪，為累犯，應依刑法第
    47條第1 項之規定，加重其刑。 爰審酌被告前有施用毒品
    之不良素行，竟不知自我惕勵，而一再施用毒品，被告行為
    之惡性非輕，然念及被告犯後坦承犯行，態度良好，其施用
    毒品並無危害他人，犯罪手段尚屬平和，暨施用毒品者均有
    相當程度之成癮性及心理依賴，其犯罪心態與一般刑事犯罪
    之本質並不相同，應側重適當之醫學治療及心理矯治為宜等
    一切情狀，量處如主文所示之刑，以示警惕。
據上論斷，應依刑事訴訟法第273 條之1 第1 項、第299 條第1
項前段，毒品危害防制條例第10條第1 項，刑法第11條前段、第
47條第1 項，判決如主文。
本案經檢察官乙○○到庭執行職務。
中    華    民    國    99    年    5     月    31    日
                刑事第十五庭    法  官  廖純卿
以上正本證明與原本無異。
如不服本判決應於收受送達後10日內向本院提出上訴書狀，並應
敘述具體理由；其未敘述上訴理由者，應於上訴期間屆滿後20日
內向本院補提理由書（均須按他造當事人之人數附繕本）「切勿
逕送上級法院」。
                                書記官  柳寶倫
中    華    民    國    99    年    5     月    31    日
附錄論罪科刑法條：
毒品危害防制條例第10條
施用第一級毒品者，處 6 月以上 5 年以下有期徒刑。
施用第二級毒品者，處 3 年以下有期徒刑。

司法院資訊處製作；財團法人民間司法改革基金會備份。
